【裁判字號】    98,上更(二),185
【裁判日期】    980813
【裁判案由】    毒品危害防制條例
【裁判全文】
臺灣高等法院臺南分院刑事判決      98年度上更(二)字第185號
上  訴  人  臺灣臺南地方法院檢察署檢察官
被      告  甲○○
                    (現另案於臺灣臺南監獄臺南分監執行中)
選任辯護人  林士龍  律師
選任辯護人  彭大勇  律師
上列上訴人因被告毒品危害防制條例案件，不服臺灣臺南地方法
院97年度訴字第803號中華民國97年8月19日第一審判決（起訴案
號：臺灣臺南地方法院檢察署97年度營偵字第516號、第550號）
，提起上訴，判決後，經最高法院第2次發回更審，本院判決如
下：
    主  文
原判決關於甲○○於97年3月13日19時50分許販賣第一級毒品無
罪部分撤銷。
甲○○販賣第一級毒品未遂，累犯，處有期徒刑玖年。扣案海洛
因參包（淨重零點參捌公克），沒收銷燬之。毒品外包裝參包、
行動電話一具（含門號0000000000晶片），沒收。
    事  實
一、甲○○曾犯過失傷害、偽造文書、毒品危害防制條例等前科
    其中偽造文書罪，經臺灣高等法院高雄分院判處有期徒刑六
    月，減刑為三月確定，於民國（下同）96年12月4日執行完
    畢，猶不知悔改，復於97年3月13日19時30分許，因丙○○
    為警查獲販賣第一級毒品海洛因，而在警監視下以00000000
    00號行動電話聯絡甲○○0000000000行動電話，向甲○○佯
    稱欲購買第一級毒品海洛因新台幣（下同）二千元，約定在
    臺南縣新營市○○街205巷口交易，甲○○乃基於販賣第一
    級毒品海洛因犯意，於同日19時50分許，持第一級毒品海洛
    因3包毛重1．40公克，淨重0．38公克 (註起訴書誤載為4．
    7公克，法務部調查局濫用藥物實驗室鑑定書檢秤結果毛重
    為1．40公克，淨重0．38公克，公訴檢察官當庭更正為毛重
    為1．40公克)，欲前來販賣，為警當場查獲而未遂，扣得海
    洛因3包及0000000000行動電話壹支。
二、案經臺南縣警察局新營分局報請臺灣臺南地方法院檢察署檢
    察官偵查起訴。
    理    由
甲、程序方面：
    一、被告以外之人於審判外之言詞或書面陳述，除法律有規
        定者外，不得作為證據，刑事訴訟法第159條第1項固有
        明文。惟被告以外之人於審判外之陳述，雖不符刑事訴
        訟法第159條之1至第159條之4之規定（即得為證據之情
        形），而經當事人於審判程序同意作為證據，法院審酌
        該言詞陳述或書面陳述作成時之情況，認為適當者，亦
        得為證據。當事人、代理人或辯護人於法院調查證據時
        ，知有第159條第1項不得為證據之情形，而未於言詞辯
        論終結前聲明異議，視為有前項之同意；刑事訴訟法第
        159條之5定有明文。本件證人丙○○於警訊及偵查中之
        證述，被告、新辯護人及檢察官均同意作為證據，迄於
        言詞辯論終結前亦未聲明異議，揆諸前揭規定，可認為
        已同意作為證據；而本院審酌該證人等之陳述及證據資
        料作成時之情況，認為適當，亦查無其他違法取證或其
        他瑕疵等不實之情事，與本案待證事實間並具有相當之
        關聯性，以之為本案證據尚無不當，復無顯有不可信之
        情況，自得採為證據。
    二、和信電訊股份有限公司之電話之電話通聯紀錄、臺南縣
        警察局新營分局毒品初步鑑驗報告單、照片10幀、法務
        部調查局濫用藥物實驗室鑑定書等，均屬公務員職務上
        製作之紀錄文書、證明文書或從事業務之人於業務上或
        通常業務過程所須製作之紀錄文書、證明文書，並無顯
        有不可信之情況，自有證據能力。
乙、實體方面：
    一、訊據被告甲○○固不否認於97年3月13日19時50分許，
        攜帶3包海洛因及0000000000號行動電話在臺南縣新營
        市○○街205巷口被警查獲，並認識丙○○，惟辯稱：
        案發當日為警查獲之3包海洛因，係與丙○○合資購買
        ，要送予丙○○均分，並非要販售予丙○○，且警係以
        陷害教唆誘捕，手段違法，不能做為伊犯罪之證據，伊
        並無販賣第一級毒品之犯行等語。
    二、惟查丙○○因於97年3月13日11時30分許在臺南縣新營
        市○○路53巷口販賣第一級毒品海洛因，經警查獲，供
        出毒品係向被告甲○○購買，丙○○始在警監視下以行
        動電話聯絡甲○○0000000000行動電話，甲○○於97年
        3月13日19時50分許，在台南縣新營市○○街205巷口，
        持第一級毒品海洛因3包（毛重共1．4公克）前來販賣
        ，經警當場查獲等情，業據證人丙○○於警訊時供稱：
        「我今天 (指97年3月13日)11 時許在太子路53巷口將
        毒品海洛因1包以一千元賣給丁○○，經警查獲」、「
        我向警方表示是向『阿宏』的男子購買海洛因，『阿宏
        』叫甲○○，都是打0000000000行動電話連絡的」、「
        因供出毒品來源可減輕刑期，所以我向警方表示可以電
        話釣出藥頭甲○○，因此我撥打甲○○0000000000行動
        電話表示要買毒品海洛因二千元，並約定在新營市○○
        街205巷口交貨，警方在97年3月13日19時50分埋伏當場
        查獲甲○○攜帶3包毛重海洛因4．7公克 (已更正為1．
        40公克)來賣我」 (詳警卷第8頁、第9頁、第12頁)。於
        偵查中結證供稱：「是警察查到我……警察要我把毒品
        來源講出來，所以我才打電話給甲○○說要買海洛因二
        千元」、「我向甲○○說在三興街205巷口那裡有一間
        教堂，警察才找到甲○○的」 (詳偵字第516號卷第33
        頁)。於本院上訴審亦證稱：「被警方逮捕當天，我有
        打電話給甲○○，我向他說要買二千元毒品他說會拿比
        較好的給我，就約在教堂那邊見面」 (詳上訴卷第59頁
        )。核與證人即當場查獲被告之台南縣警察局新營分行
        民治派出所所長乙○○證稱：「是丙○○到案後說是跟
        甲○○買的……我就要求丙○○打電話給甲○○問他是
        否還有毒品要賣，我將丙○○帶至派出所後面打電話，
        丙○○打電話問甲○○『是否還有東西』，甲○○說什
        麼我沒有聽到，丙○○並說『要三』、『手機下一次再
        算』，另外還有說其他的事，但我沒有聽得很清楚，丙○○掛電話之後就跟我說約在台南縣新營市○○街外面
        的教堂，現在過去就有了，我們帶丙○○至台南縣新營
        市○○街205巷口教堂外面理伏……後來甲○○騎機車
        出現我們就將甲○○帶回警局」、「甲○○是直接走向
        丙○○的，逮捕甲○○時，在他口袋拿到3包海洛因」
        、「因為丙○○說毒品是向甲○○買的，我就當場叫丙○○打電話向甲○○買毒品，打完電話約20分鐘就逮捕
        到甲○○」（詳原審卷第72頁至第74頁)之情節相符。
        參以被告亦未爭執於接到丙○○行動電話後，持扣案三
        包海洛因至查獲現場，係為交付證人丙○○，復有被告
        所使用0000000000號行動電話於97年3月13日晚間19時
        33分42秒、19時48分1秒自丙○○所使用之0000000000
        號行動電話之受話通聯紀錄在卷可稽（附於偵字第516
        號卷第67頁)及被告與證人丙○○聯絡後留存於手機內
        資料之照片在卷可參（附於警卷第55頁、第56頁)，並
        有當場查獲被告持有海洛因3包、被告所使用000000000
        0號行動電話一支扣案足稽。該3包海洛因，經檢驗結果
        ，含毒品海洛因成分（毛重1．40公克，淨重0．38公克
        ），有法務部調查局濫用藥物實驗室鑑定書可憑（附於
        偵字第550號卷第29頁)。
    三、再據證人乙○○於原審證稱：丙○○電話中向被告說「
        要三」云云（詳原審卷第72頁），且被告坦承丙○○電
        話中有說「要三」（詳上訴卷第第66頁、第106頁），
        被告在證人丙○○以暗語「要三」（意即要買海洛因3
        包），即攜帶海洛因三包前來，其毒品種類及數量均與
        丙○○電話中所言符合；證人丙○○係在不意遭警查獲
        ，經警要求下，立即以暗語「要三」購毒，被告若非販
        賣毒品海洛因，豈會知悉丙○○要購買海洛因3包，而
        攜帶與暗語相符數量之毒品海洛因前來，顯見被告乃基
        於販賣毒品海洛因犯意，攜帶與丙○○電話中之暗語相
        符數量之毒品海洛因3包，欲販賣予丙○○無訛。又丙○○於歷審均證稱：打電話給被告，係要向被告購買毒
        品海洛因云云，是被告案發時所持海洛因3包前來，係
        要販賣予丙○○甚明。至丙○○另稱：電話中係向被告
        要購買毒品海洛因二千元云云，未提及有向被告說「要
        三」，本院前審質之丙○○：「問：你在電話中說『要
        三』係何意？答：我在電話中是說要買二千元（詳上訴
        卷第59頁），應係丙○○記憶有誤之因素，並不影響被
        告案發時所持海洛因3包前來，係要販賣予丙○○之事
        實。
    四、至被告辯稱：案發當日為警查獲之3包海洛因，係與丙○○合資購買，要送予丙○○均分，且警係以陷害教唆
        誘捕，手段違法，不能做為伊犯罪之證據云云。但查：
        (一)丙○○否認查獲之3包海洛因，係與甲○○合資購
            買要均分，且案發時被告身上未查獲有可分裝毒品
            之分裝匙或分裝袋等如被告所稱可均分裝之工具。
            參以檢察官詢問被告：「問：3包如何分一人一半
            ？答：就一包放水進去，一人一半」，被告又自承
            未攜帶礦泉水（詳偵字第516號卷第31頁)，既未隨
            身攜帶礦泉水怎能如被告所稱均分方法，顯不合情
            理，本院上訴審詢問被告時卻供稱：「問：你身上
            當時只有3包毒品，沒帶分裝，如何分給丙○○？
            答：我們見面後會一起去買針筒注射」（詳上訴卷
            第111頁），前後所供均分方法，亦前後不一致。
            再者本院質之被告：「問：電話中『要三』與你剛
            才說的不合，如你剛才說的是合資，只要說把毒品
            拿出即可，何以要說『要三』？答：我有問他『要
            三』係何意」（詳上訴卷第110頁），被告亦難自
            圓其說。
        (二)「查司法警察機關對於偵辦販毒等重大危害社會治
            安、且又屬難以偵查之案件，常使用誘捕方式辦案
            ；此等辦案方式在不違反人身自由之不可受侵犯之
            憲法基本人權之保障下，非不得以為之，所蒐集而
            來之證據資料，亦非不得顯現於公判庭，採為法院
            論罪科刑之依據。惟此種誘捕方式之辦案可區分為
            兩種，一為創造犯意型誘捕，一為提供機會型誘捕
            。前者，又稱為陷害教唆，係指行為人原無犯罪意
            思，因受他人（如便衣警察）之引誘，始生犯意，
            進而著手實行犯罪構成要件行為而言，此種情形所
            取得之證據，因違反正當法定程序，且逾越偵查犯
            罪之必要程度，其因此所取得之證據資料，應無證
            據能力。後者，又稱為機會教唆，係指行為人原本
            即有犯罪之意思，其從事犯罪構成要件行為之犯意
            ，並非他人所創造，司法警察僅係利用機會加以誘
            捕，此種情形之犯罪行為人本具有販賣毒品之犯意
            ，初非警察人員所造意，司法警察僅係運用設計引
            誘之技巧，使其暴露犯罪事證而加以逮捕偵辦，並
            未違反憲法對於基本人權之保障，且於公共利益之
            維護有其必要性，故依此所得之證據，則有證據能
            力，自得採為法院論罪科刑之依據」（最高法院95
            年度台上字第4538號裁判要旨參照）。本件係因證
            人丙○○被警查獲後，供出毒品來源，經警授意下
            撥打電話表示欲再購買『要三』，被告依約到場，
            果為警搜出所要佯購之3包海洛，警員乙○○亦供
            證：丙○○到案後，供出毒品購自被告，乃以釣魚
            方式誘出被告，丙○○在電話中，言明『要三』，
            旋稱已約好在台南縣新營市○○街205巷口教堂交
            易，果在該處查獲被告，並在其身上查出3包海洛
            因，2人所述之基本社會事實均相一致，再被告所
            用之0000000000號行動電話，顯示與丙○○之0000
            000000號行動電話確有通聯紀錄，查扣身藏之毒品
            經驗出係海洛因之鑑定書等均如前述，故丙○○被
            警查獲後，供出毒品來源，經警授意下撥打電話向
            被告購買毒品海洛因，顯見被告原本即有販賣毒品
            海洛因的意思，並非他人所創造，司法警察僅係利
            用機會加以誘捕，應屬機會教唆，而非陷害教唆，
            自得做為被告犯罪之證據。
        (三)綜上所述，被告上開辯解，顯係卸責之詞，不足採
            信，犯行應可認定，被告到場即為警查獲，尚未達
            販賣既遂程度，應尚屬販賣海洛因未遂。
    五、按海洛因，係屬毒品危害防制條例第2條第2項第1款規
        定之第一級毒品。被告意圖營利販賣第一級毒品海洛因
        未遂，核其所為係犯毒品危害防制條例第4條第1項、第
        6項販賣第一級毒品未遂罪，其持有第一級毒品海洛因
        之低度行為，為販賣未遂之高度行為所吸收，不另論罪
        。被告曾犯偽造文書罪，經臺灣高等法院高雄分院判處
        有期徒刑六月，減刑為三月確定，於96年12月4日執行
        完畢，有臺灣高等法院被告前案紀錄表可稽，於五年內
        故意再犯本件之罪，為累犯，應加重其刑。其行為僅止
        於未遂階段，依未遂犯之規定減輕其刑，再被告被查獲
        販賣未遂之海洛因淨重只0．38公克，數量不多，情節
        尚非重大，顯與社會通念之大盤毒梟有別，遽以無期徒
        刑或十五年徒刑之重典罰之，非無法重情輕之憾，是本
        院審酌前開情事，認被告所為前開販賣第一級毒品海洛
        因未遂部分犯行，應依刑法第59條之規定減輕其刑，並
        依法先加後減之，以使輕重得宜，罰當其罪，俾符罪刑
        相當原則。扣案海洛因3包（合計淨重0．38公克）為第
        一級毒品，應依毒品危害防制條例第18條第1項前段，
        沒收銷燬之。上開毒品外包裝3包，有防止毒品裸露、
        逸出及潮濕之功用，並便於攜帶及運輸，其係供販賣毒
        品所用之物；與行動電話一具（含門號0000000000 晶
        片），為供犯罪所用，均依毒品危害防制條例第19條第
        1項規定沒收。
    六、原判決未予詳為剖析，逕就被告此部分為無罪判決，尚
        有未合，公訴人上訴意旨指摘原判決此部分，為有理由
        ，原判決此部分自屬無法維持，應由本院就此部分撤銷
        改判之。爰審酌被告之前科素行、犯罪方法、手段、所
        生之危害、及犯罪後之態度等一切情狀，量處有期徒刑
        九年。扣案第一級毒品海洛因3包（合計淨重０．三八
        公克）依法宣告沒收銷燬、上開毒品外包裝3包與行動
        電話一具（含門號0000000000晶片)，依法宣告沒收之
        。
丙、據上論斷，應依刑事訴訟法第369條第1項前段、第364條、
    第299條第1項前段，毒品危害防制條例第4條第1項、第6項
    、第18條第1項前段、第19條第1項，刑法第11條前段、第25
    條第2項、第47條第1項、第59條，判決如主文。
本案經檢察官江守權到庭執行職務。
中    華    民    國    98    年    8     月    13    日
                  刑事第五庭    審判長法  官  楊明章
                                      法  官  楊子莊
                                      法  官  戴勝利
以上正本證明與原本無異。
如不服本判決應於收受送達後10日內向本院提出上訴書狀，其未
敘述上訴理由者，並得於提起上訴後10日內向本院補提理由書（
均須按他造當事人之人數附繕本）「切勿逕送上級法院」。
                                      書記官  陳淑貞
中    華    民    國    98    年    8     月    13    日
附錄：本案論罪科刑法條全文：
毒品危害防制條例第四條第一項、第六項：
製造、運輸乙販賣第一級毒品者，為處死刑或無期徒刑；處無期
徒刑者，得併科新臺幣一千萬元以下罰金。
前五項之未遂犯罰之。


司法院資訊處製作；財團法人民間司法改革基金會備份。
